【裁判字號】    99,易緝,24
【裁判日期】    990721
【裁判案由】    侵占
【裁判全文】
臺灣屏東地方法院刑事判決              99年度易緝字第24號
公  訴  人  臺灣屏東地方法院檢察署檢察官
被      告  甲○○
上列被告因侵占案件，經檢察官提起公訴（98年度撤緩偵字第80
號），被告於本院準備程序就被訴事實為有罪之陳述，經合議庭
裁定由受命法官獨任進行簡式審判程序，並判決如下：
    主  文
甲○○犯侵占罪，累犯，處有期徒刑壹年，減為有期徒刑陸月，
如易科罰金，以銀元佰元即新臺幣玖佰元折算壹日。
    事  實
一、甲○○前因偽造文書案件，經臺灣臺中地方法院以90年度易
    字第1703號判決處有期徒刑3 月確定，於民國91年6 月10日
    易科罰金執行完畢。詎仍不知悔改，於91年7 月間某日，在
    屏東縣東港鎮○○路91號其父友人乙○○之住處，向乙○○
    稱：可代為銷售乙○○所有之門牌號碼高雄市前鎮區○○○
    路119 號6 樓（愛群段7405建號）房屋及坐落基地高雄市○
    鎮區○○段2025地號土地所有權應有部分10000 分之853 （
    以下合稱系爭房地）等語，乙○○遂委託甲○○代為處理系
    爭房地之出售事宜，甲○○接受委託後，於同年8 月初某日
    ，向乙○○稱：已找到買主，惟須整修上開房屋以取得高價
    等語，乙○○即將系爭房地之所有權狀及其身分證影本、印
    鑑證明書、印章等交付甲○○，嗣甲○○為取得整修上開房
    屋之費用，於同年8 月6 日將上開房屋設定新臺幣（下同）
    280 萬元之抵押權予不知情之代書錢秋李，並取得280 萬元
    後，竟意圖為自己不法之所有，僅將100 萬元匯入乙○○之
    妻邱謝梅花玉山銀行東港分行帳號0000000000000 號帳戶（
    起訴書誤載為乙○○臺灣銀行東港分行帳戶）並向邱松貞告
    稱係出售房屋之定金、將80萬元用以繳付利息及稅金，而將
    其中之100 萬元侵占入己，存入其華南銀行之帳戶以支付私
    人款項。嗣經乙○○發覺有異，查悉上情。
二、案經乙○○訴由臺灣屏東地方法院檢察署檢察官偵查起訴。
    理  由
一、按簡式審判程式之證據調查，不受刑事訴訟法第159 條第1
    項所定：「被告以外之人於審判外之言詞或書面陳述，不得
    作為證據。」之限制，此見同法第273 條之2 規定甚明。是
    本判決下列所引用之被告以外之人於審判外所為之陳述，依
    前揭法律規定，均得作為證據，先予敘明。
二、上開犯罪事實，業經被告甲○○坦承不諱，核與證人即告訴
    人乙○○於偵訊時之指述大致相符（見臺灣屏東地方法院檢
    察署95年度偵緝字第218 號卷第35至36頁、第54至56頁、第
    114 至116 頁），並有系爭房地之土地、建物所有權狀各1
    份（見同署93年度發查字第988 號卷第6 至8 頁）、上開房
    屋之人工登記簿謄本及異動索引資料各1 份（見臺灣屏東地
    方法院檢察署95年度偵緝字第218 號卷第59至75頁）附卷可
    稽，俱徵被告前揭不利於己之自白與事實相符，本案事證明
    確，其犯行堪予認定，應依法論科。
三、(一)被告行為後，刑法業於94年2 月2 日修正公布，並於95年
      7 月1 日施行。按行為後法律有變更者，適用行為時之法
      律，但行為後之法律有利於行為人者，適用最有利於行為
      人之法律，95年7 月1 日修正施行後刑法（下稱修正後刑
      法）第2 條第1 項定有明文。而該條係規範行為後法律變
      更所生新舊法律比較適用之準據法，是刑法第2 條本身雖
      經修正，但該條文既屬適用法律之準據法，本身尚無比較
      新舊法之問題，應逕適用裁判時之刑法第2 條規定以決定
      適用之刑罰法律。又行為後法律有變更，致發生新舊法比
      較適用者，除易刑處分，係刑罰執行問題，及拘束人身自
      由之保安處分，因與罪刑無關，不必為綜合比較外，比較
      時應就罪刑有關之共犯、未遂犯、想像競合犯、牽連犯、
      連續犯、結合犯，以及累犯加重、自首減輕暨其他法定加
      減原因（如身份加減）與加減例等一切情形，本於統一性
      及整體性原則，綜其全部罪刑之結果而為比較，最高法院
      95年5 月23日刑事庭第8 次會議決議參照。經查：刑法第
      335 條第1 項侵占罪，於法定刑罰金部分，依修正後刑法
      第33條第5 款之規定，最低額為新臺幣1,000 元，惟依被
      告行為時即98年4 月29日廢止前之罰金罰鍰提高標準條例
      第1 條前段、修正前刑法第33條第5 款規定，罰金之最低
      額僅新臺幣3 元。比較修正前、後之刑罰法律，以適用修
      正前之規定對被告較有利。
    (二)另修正前刑法第41條第1 項前段規定：「犯最重本刑為5
      年以下有期徒刑以下之刑之罪，而受6 個月以下有期徒刑
      或拘役之宣告，因身體、教育、職業、家庭之關係或其他
      正當事由，執行顯有困難者，得以1 元以上3 元以下折算
      1 日，易科罰金」，而被告行為時之易科罰金折算標準，
      依95年5 月17日修正刪除前罰金罰鍰提高標準條例第2 條
      前段規定，就其原定數額提高為100 倍折算1 日，則被告
      行為時之易科罰金折算標準，應以銀元300 元折算1 日，
      經折算為新臺幣後，應以新臺幣900 元折算為1 日。惟修
      正後刑法第41條第1 項前段則規定：「犯最重本刑為5 年
      以下有期徒刑以下之刑之罪，而受6 個月以下有期徒刑或
      拘役之宣告者，得以新臺幣1,000 元、2,000 元或3,000
      元折算1 日，易科罰金」，比較修正前後之易科罰金折算
      標準，以修正前之規定較有利於被告，應適用修正前刑法
      第41條第1 項前段規定，定其易科罰金之折算標準。
四、核被告所為，係犯刑法第335 條第1 項之侵占罪。被告有如
    犯罪事實項下所載之前科紀錄，有臺灣高等法院被告前案紀
    錄表1 份附卷可稽，其於徒刑執行完畢後5 年內，故意再犯
    本案有期徒刑以上之罪，為累犯，應依刑法第47條第1 項規
    定，加重其刑。爰審酌被告有偽造文書前科，有前揭臺灣高
    等法院被告前案紀錄表可參，素行非佳，其受告訴人之委託
    處理系爭房地之出售事宜，竟藉機侵占鉅款，犯後雖坦承犯
    行，並與告訴人成立調解，惟屢未依約履行還款，有本院96
    年度移調字第25號調解筆錄、告訴人聲請撤銷緩起訴處分狀
    、本院公務電話紀錄各1 份在卷可考（見臺灣屏東地方法院
    檢察署96年度調偵字第177 號卷第7 至8 頁、同署98年度撤
    緩字第84號卷第2 至3 頁、本院卷第27頁），態度難謂良好
    ，暨其生活狀況、智識程度等一切情狀，量處如主文所示之
    刑。又被告本件犯罪時間係在96年4 月24日之前，復無中華
    民國九十六年罪犯減刑條例第3 條、第5 條所定不得減刑之
    情形，爰依同條例第2 條第1 項第3 款減其宣告刑二分之一
    ，並依同條例第9 條及修正前刑法第41條第1 項前段之規定
    諭知易科罰金之折算標準。
據上論斷，應依刑事訴訟法第273 條之1 第1 項、第299 條第1
項前段，刑法第2 條第1 項前段、第335 條第1 項、第47條第1
項，修正前刑法第41條第1 項前段，95年5 月17日修正刪除前罰
金罰鍰提高標準條例第2 條，現行法規所定貨幣單位折算新臺幣
條例第2 條，中華民國九十六年罪犯減刑條例第2 條第1 項第3
款、第7 條、第9 條，判決如主文。
本案經檢察官潘國威到庭執行職務。
中    華    民    國    99    年    7     月    21    日
                  刑事第三庭    法  官  李珮妤
以上正本證明與原本無異。
如不服本判決應於收受判決後10日內向本院提出上訴書狀，並應
敘述具體理由；其未敘述上訴理由者，應於上訴期間屆滿後20日
內向本院補提理由書（均須按他造當事人之人數附繕本）「切勿
逕送上級法院」。
中    華    民    國    99    年    7     月    21    日
                                書記官  劉淑蓉
附錄本件判決論罪科刑法條：
中華民國刑法第335條第1項
意圖為自己或第三人不法之所有，而侵占自己持有他人之物者，
處5 年以下有期徒刑、拘役或科或併科1 千元以下罰金。

司法院資訊處製作；財團法人民間司法改革基金會備份。
